【裁判字號】    95,上訴,445
【裁判日期】    950613
【裁判案由】    強盜等
【裁判全文】
臺灣高等法院高雄分院刑事判決         95年度上訴字第445號
上  訴  人  丙○○
即  被  告
                    現於臺灣屏東監獄執行中
指定辯護人  本院公設辯護人 乙○○
上列上訴人因強盜等案件，不服臺灣屏東地方法院94年度訴字第
929 號中華民國95年1 月27日第一審判決（起訴案號：臺灣屏東
地方法院檢察署94年度偵字第807 號），提起上訴，本院判決如
下：
     主  文
上訴駁回。
     事   實
一、丙○○與李國勝（業於民國95年1月13日死亡）因缺錢花用
    ，經由李國勝之提議，遂共同基於意圖為自己不法所有而強
    盜、及非法持有具殺傷力之改造空氣長槍之犯意聯絡，於93
    年12月12日下午某時，由李國勝攜帶如附表編號所示具殺
    傷力之玩具空氣長槍1枝、及如附表編號所示不具殺傷力
    ，然外觀令人無從辨識真假，且質地堅硬，客觀上對人之生
    命、身體構成威脅，仍可供兇器使用之金屬玩具手槍1枝，
    並駕駛車牌號碼6K—5655號之休旅車搭載丙○○外出尋找下
    手目標。嗣於同日晚上8時37分許，2人行經屏東縣內埔鄉○
    ○村○○路堤防外，見甲○○與友人在該處階梯聊天，遂由
    丙○○在車內把風，李國勝則持上開槍枝2枝下車，將槍枝
    指向甲○○恫稱：「兄弟在跑路，現在缺錢用」等語，以此
    脅迫方式致使甲○○不能抗拒，將身上之MOTOROLA手機1具
    、手錶1只、白金戒指1枚、黃金項鍊1條及車牌號碼6K—423
    6號自用小客車之汽車鑰匙交予李國勝，李國勝旋即駕駛該
    自用小客車（車內尚有甲○○之皮夾1只，內含現金3萬元、
    價值3萬元之郵票、數位相機2台、國民身分證、駕照、行照
    、信用卡、提款卡及服務證），並指示丙○○駕駛上開休旅
    車尾隨逃離現場，事後渠2人將強盜所得現金朋分花用，嚴
    德宏另分得手機1具及數位相機2台（嗣後丟棄1台）、金項
    鍊1條（嗣後變賣現金5000元花用），隨後又將甲○○之自
    用小客車棄置在麟洛鄉某不詳果園內（其餘贓物則去向不明
    ），李國勝復於翌日即同年12月13日晚上8、9時許，在屏東
    市瑞光夜市，將上開編號之槍枝交還不知情之嚴德宏。迄
    於同年12月14日晚上9時35分許，為警在李國勝位於屏東縣
    內埔鄉○○村○○路387巷5號住處查獲李國勝，扣得附表編
    號所示之空氣長槍1枝，並循線查獲丙○○，由丙○○處
    起獲強盜所得之MOTOROLA手機1 具、數位相機1 台（業經發
    還甲○○），再於94年1 月4 日下午1 時45分許，為警在嚴
    德宏位於麟洛鄉○○路永興巷1-1 號住處，扣得附表編號
    所示之改造手槍1 枝。
二、案經屏東縣警察局內埔分局移送臺灣屏東地方法院檢察署檢
    察官偵查起訴。
    理    由
壹、程序部分：
一、按司法警察（官）依法具有調查犯罪嫌疑人犯罪情形及蒐集
    證據等職權，若其等所作之筆錄毫無例外的全無證據能力，
    當非所宜。再者，如上開陳述，係在可信之特別情況下所為
    ，且為證明犯罪事實所必要，而於審判程序中發生事實上無
    法直接審理之原因時，若仍不承認該陳述之證據適格，即有
    未洽，為補救實務上採納傳聞法則可能發生之蒐證困難問題
    ，自以使上開陳述取得證據能力，始符實體真實發見之訴訟
    目的；本件證人李國勝前曾於警詢時為證述，惟其於原審審
    理時已死亡，上開警詢之陳述係在客觀上有可信之特別情況
    下所為，且為證明犯罪事實所必要，依刑事訴訟法第159 條
    之3規定，自具有證據能力。
二、次按被告以外之人於偵查中向檢察官所為陳述，除顯有不可
    信之情況者外，得為證據，刑事訴訟法第159條之1第2項定
    有明文，偵查中對被告以外之人所為之偵查筆錄，或被告以
    外之人向檢察官所提之書面陳述，性質上均屬傳聞證據。惟
    現階段刑事訴訟法規定檢察官代表國家偵查犯罪、實施公訴
    ，依法其有訊問被告、證人及鑑定人之權，證人、鑑定人且
    須具結，而實務運作時，檢察官偵查中向被告以外之人所取
    得之陳述，原則上均能遵守法律規定，不致違法取供，其可
    信度極高，職是，被告以外之人前於偵查中已具結而為證述
    ，除反對該項供述得具有證據能力之一方，已釋明「顯有不
    可信之情況」之理由外，不宜以該證人未能於審判中接受他
    造之反對詰問為由，即遽指該證人於偵查中之陳述不具證據
    能力。本件證人李國勝、甲○○於檢察官偵查中所為之陳述
    ，其未曾提及檢察官在偵查時有不法取供之情形，反對該項
    供述得具有證據能力之被告亦未釋明上開供述有顯不可信之
    情況，依上說明，其等於偵查中之證言自均具有證據能力。
貳、實體部分：
一、訊據上訴人即被告丙○○矢口否認有何加重強盜犯行，辯稱
    ：當時李國勝僅要求我在車上等候，我沒看清楚李國勝攜帶
    何物品下車，事先亦不知李國勝想要強盜他人財物云云。惟
    查：
  (一)上開事實，業據證人即共犯李國勝於警詢證稱：「93年12月
    12日20時37分，我看到一對情侶坐在堤防上，我就持把長槍
    及1 把短槍上去行搶，當時我向被害人稱：我正在逃亡，欠
    錢花用」喝令被害人交出身上財物後，並持槍令被害人轉身
    背向我不可以看我，而我即叫我同夥阿德開車前來接應我逃
    走」「我們搶得金項鍊1 條、白金戒指1 只、現金2 萬6000
    元左右及白色自小客車1 部」「當時我開休旅車（車號6K－
    5655號）載阿德四處尋找做案目標，行經水門村時，看到上
    開情侶，當時我叫阿德在路旁把風接應，我自己上去行搶」
    「是我們兩人共同提議，阿德負責把風接應，我則負責行搶
    」「現金已朋分花用，其他財物包括搶得之自小客車都是阿
    德拿走。阿德叫丙○○」等語（見警詢卷第2 至3 頁），於
    偵查中結證稱：「（問：你是不是拿這把CO2 長槍在水門那
    邊搶一位現役軍人？）有，時間是12月間我剛交保出來，丙
    ○○要跟我下去，我叫他不要下來，事前也就知道我要搶，
    我當時帶2 把槍，槍枝已被取出（1 把是這把CO2 ，另一把
    是嚴德宏的M84 ，這把須換槍管才能用，槍管阻塞住）…，
    當時我叫他（丙○○）在車上，後來我開走被害人的車子，
    被告開我們原來那部車子」「我在我家時我向他說我身上沒
    有錢，要帶他去找錢…，到了水門堤防之前我在車上有向他
    說要搶，到了那裡，我叫他在我車上接應，由我下去搶」等
    語（見偵查第33頁、第67頁），甚為詳盡，核與證人即被害
    人甲○○於偵查中結稱：「我指認李國勝當時拿把長槍、把
    短槍搶我東西，時間是93年12月12日晚上8 時許在水門那邊
    的堤防，他拿槍就指著我說：他是跑路兄弟，現在缺錢用，
    叫我把錢拿出來，我被他搶走白金戒指1 枚、黃金項鍊1條
    、手錶、皮夾（內有現金3 萬元）、身分證、駕照、行照、
    信用卡、提款卡、服務證、白色自小客車（車號6K－4224
    ）及相機2 台等物，第二天早上車子找回來，車子丟在麟洛
    鄉一個果園裡面，相機只有在李國勝找回1 台，手機也在李
    國勝那邊找到的，其他東西都沒有找回來，另外一個人我沒
    有看到，我也沒有看到他們的車子」等語相符（見偵查卷第
    37頁），並有贓物認領保管單1 紙在卷可稽，又附表編號
    之改造手槍來源，亦經證人嚴德宏於偵查中證述明確（見偵
    查卷第53頁），此外，復有如附表所示之玩具空氣長槍1 枝
    、改造手槍1 枝扣案可佐。
  (二)按共同正犯之意思聯絡，不限於事前有所協議，其於行為當
    時，基於相互之認識，以共同犯罪之意思參與者，亦無礙於
    共同正犯之成立，且其表示之方法，不以明示通謀為必要，
    即相互間有默示之合致，亦無不可（最高法院92年度台上字
    第3724號判決要旨參照），被告丙○○雖執前詞置辯，然證
    人即共犯李國勝於偵查中已證稱：當天我在家中表示缺錢花
    用，要帶丙○○外出找錢，我們到達案發現場之堤防時，我
    有表示要下車去搶，並指示丙○○在車上等候等語明確（見
    偵卷第67頁），參酌被告於原審準備程序中亦供承：當天因
    缺錢花用，故與李國勝一同駕車外出準備向朋友借錢，然均
    無所獲，嗣後行經案發地點之堤防，李國勝即持空氣長槍下
    車，並要求我在車內等候，事後我分得現金8、9千元及被害
    人之手機、相機等財物等語在卷（見原審卷第73頁反面），
    是依共犯李國勝所述、被告自承其與李國勝相偕外出之緣由
    、動機及李國勝持大型槍械下車之舉動綜合觀之，足認被告
    對於李國勝攜帶槍械下車乃欲以脅迫方式強盜他人財物乙節
    ，主觀上必有所悉，其與李國勝間確有犯意聯絡無疑，被告
    所辯：我並未看清楚李國勝有無持空氣長槍下車，亦不知其
    目的為何云云，顯難採信。
  (三)再扣案如附表編號所示之玩具空氣長槍1 枝，經送請高雄
    縣警察局刑警隊鑑識組鑑定結果，認係以小型二氧化碳高壓
    鋼瓶內氣體為發射動力，可發射直徑約6mm 之彈丸，並經鑑
    識人員裝填直徑6mm 、重約0.89克之鋼珠實際試射3 次，其
    單位面積動能各為43.89 、43.89 、42.33 焦耳/ 平方公分
    ，有該局94年1 月3 日高縣警刑鑑字第0940077708號槍彈鑑
    定書附卷可參，該鑑定結果雖未明示槍枝是否具有殺傷力，
    然參酌該鑑定書內所援引彈丸動能殺傷力之相關數據研究：
    (1)內政部警政署刑事警察局曾以活豬進行射擊測試，當彈丸
    單位面積動能達24焦耳/ 平方公分時，則足以穿入豬隻皮肉
    層、(2)日本科學警察研究所之研究結果，認彈丸單位面積動
    能達20焦耳/ 平方公分時，即足以穿入人體皮肉層，本件槍
    枝試射結果均逾上述研究數據標準，足認該空氣長槍具有殺
    傷力，要無疑義。至扣案如附表編號所示之改造手槍1 枝
    ，經送請內政部警政署刑事警察局鑑定結果，則認係仿
    BERETTA 廠84型半自動手槍製造金屬玩具手槍，經檢視，槍
    管內具阻鐵，依現狀無法供發射彈丸使用，雖認不具殺傷力
    ，有該局94年3 月18日刑鑑字第0940021383號槍彈鑑定書可
    佐，惟按刑法上所稱之「兇器」，係指具有危險性，可資行
    兇，使人之身體安全發生危險之器具而言，而玩具手槍無論
    係金屬槍身或塑膠材質，質地均甚為堅硬，持該槍枝敲擊人
    身，足以造成傷害，自屬兇器（最高法院94年度台上字第16
    12號判決要旨參照），是本件附表編號所示之金屬玩具手
    槍，仍屬兇器無訛。
  (四)綜上所述，被告上開所辯，顯係事後卸責之詞，殊無足採，
    其犯行洵堪認定。
二、按槍砲彈藥刀械管制條例業於94年1 月26日修正公布，並自
    同年月28日生效，該條例修正前第11條第4項所規定：「未
    經許可，持有、寄藏或意圖販賣而陳列第4條第1項第1款所
    定其他可發射金屬或子彈具有殺傷力之各式槍砲者，處以1
    年上7年以下有期徒刑，併科新台幣700萬元以下罰金」，業
    經移列至修正後槍砲彈藥刀械管制條例第8條第4項，且法定
    刑修正為「處3 年以上10年以下有期徒刑，併科新臺幣700
    萬元以下罰金」，修正後之法定本刑較重於修正前之法定本
    刑，是被告2 人行為後，法律已有上開變更，經比較新舊法
    結果，以舊法刑度較輕有利於被告，依刑法第2 條第1 項但
    書之規定，應適用修正前之槍砲彈藥刀械管制條例第11條第
    4 項之罪論處，先予敘明。查被告與共犯李國勝攜帶如附表
    編號所示具有殺傷力之玩具空氣長槍1 枝、附表編號所
    示不具殺傷力然仍屬兇器之改造手槍1 枝，持向被害人甲○
    ○強索財物施以脅迫，至使被害人不能抗拒交付財物，核其
    所為，係犯修正前槍砲彈藥刀械管制條例第11條第4 項之未
    經許可持有可發射金屬具有殺傷力之玩具空氣長槍罪、刑法
    第330 條第1 項之攜帶兇器強盜罪。被告與李國勝就上開2
    罪間，有犯意聯絡及行為分擔，為共同正犯。又未經許可，
    持有槍、彈，若以之犯他罪，兩罪間之關係，得否適用刑法
    第55條從一重處斷，端視其開始持有之原因為斷。如早已非
    法持有槍、彈後，另起意犯罪，或意圖犯甲罪而持有槍、彈
    ，卻持以犯乙罪，均應以數罪併罰論處；必因意圖犯某罪而
    持有槍、彈，後果以之犯該罪，兩罪間始有牽連犯之適用（
    最高法院79年台非字第264 號判決要旨參照），本件附表編
    號所示之空氣長槍，原係由李國勝單獨持有，被告與李國
    勝共同持有之目的，即意圖犯強盜罪，是其所犯上開2 罪間
    ，有方法、目的之牽連關係，應依刑法第55條規定，從1 重
    論以刑法第330 條第1 項之攜帶兇器強盜罪處斷。
三、原審因而適用修正前槍砲彈藥刀械管制條例第11條第4 項，
    刑法第11條前段、第2 條第1 項但書、第28條、第330 條第
    1 項、第55條、第38條第1 項第1 款之規定，並審酌被告有
    殺人未遂、毒品等前科，素行不佳，竟因缺錢花用，即攜帶
    具殺傷力之空氣長槍及具有危險性之金屬玩具手槍強盜他人
    財物，造成被害人之財產損失及心理上莫大之恐懼，且對社
    會治安影響非輕及犯後態度等一切情狀，量處有期徒刑7 年
    4 月。檢察官雖求處有期徒刑8 年，然斟酌被告參與之犯罪
    情節較輕，惡性亦非甚為重大，認量處上開之刑，已足收懲
    儆之效。扣案如附表編號之可發射金屬、具有殺傷力之玩
    具空氣長槍1 枝，為被告與共犯李國勝共同持有之違禁物，
    應依刑法第38條第1 項第1 款規定宣告沒收。至如附表編號
    所示無殺傷力之改造手槍1 枝，為案外人嚴德宏所有乙節
    ，業據共犯李國勝、證人嚴德宏證稱在卷，自非本件被告或
    共犯所有之物，亦非違禁物，爰不另為沒收之諭知，於理由
    欄併予敘明；其認事用法，均無不合，量刑亦屬適當，被告
    上訴意旨，以原審量刑過重，指摘原判決不當，為無理由，
    應予駁回。
據上論斷，應依刑事訴訟法第368條，判決如主文。
本案經檢察官沈紹嘉到庭執行職務。
中    華    民    國    95    年    6     月    13    日
                  刑事第七庭    審判長法  官  莊飛宗
                                      法  官  黃三友
                                      法  官  黃憲文
以上正本證明與原本無異。
如不服本判決應於收受本判決後10日內向本院提出上訴書狀，其
未敘述上訴理由者，並得於提起上訴後10日內向本院補提理由書
狀（均須按他造當事人之人數附繕本）「切勿逕送上級法院」。
中    華    民    國    95    年    6     月    13    日
                                      書記官  施耀程
」
附表：本案強盜犯行所用之扣案槍枝
┌──┬──────┬──────┬───────┬────────────┐
│編號│槍 枝 名 稱 │槍枝管制編號│ 來       源  │ 鑑    定    結    果   │
├──┼──────┼──────┼───────┼────────────┤
│    │            │            │共犯李國勝於92│係以小型二氧化碳高壓鋼瓶│
│  │玩具空氣長槍│高鑑        │年年底，在屏東│內氣體為發射動力，可發射│
│    │1枝         │0000000000  │縣潮州鎮不詳玩│直徑約6mm 之彈丸，經以3 │
│    │            │            │具槍店購買後自│顆6mm 之彈丸試射結果，其│
│    │            │            │行持有        │單位面積動能各為43.89、 │
│    │            │            │              │43.89 、42.33 （焦耳/ 平│
│    │            │            │              │方公分），參酌日本及內政│
│    │            │            │              │部警政署對彈丸單位面積動│
│    │            │            │              │能之研究結果，應認有殺傷│
│    │            │            │              │力。                    │
├──┼──────┼──────┼───────┼────────────┤
│    │            │            │共犯李國勝於93│認係仿BERETTA 廠84型半自│
│  │改造手槍1枝 │0000000000  │年12月初某日，│動手槍製造之金屬玩具手槍│
│    │            │            │向不知情之嚴德│，經檢視，槍管內具阻鐵，│
│    │            │            │宏以修槍為由借│依現狀無法供發射彈丸使用│
│    │            │            │用而加以持有  │，認不具殺傷力。        │
└──┴──────┴──────┴───────┴────────────┘
附錄本判決論罪科刑法條：
修正前槍砲彈藥刀械管制條例第11條第4項
未經許可，持有、寄藏或意圖販賣而陳列第1 項所列槍砲者，處
1年以上7年以下有期徒刑，併科新臺幣7百萬元以下罰金。
刑法第330條第1項
犯強盜罪而有第321 條第1 項各款情形之一者，處7 年以上有期
徒刑。


司法院資訊處製作；財團法人民間司法改革基金會備份。
